【裁判字號】    97,財管,14
【裁判日期】    980119
【裁判案由】    指定遺產管理人
【裁判全文】
臺灣花蓮地方法院民事裁定              97年度財管字第14號
聲  請  人  中國信託商業銀行股份有限公司
法定代理人  己○○
相  對  人  甲○○
上列聲請人聲請指定甲○○之遺產管理人事件，本院裁定如下：
    主  文
選任乙○○（女，民國○○年○月○日生，住花蓮縣秀林鄉米亞丸2
號，身分證統一編號：Ｚ000000000號）為被繼承人甲○○之遺產
管理人。
准對被繼承人甲○○之債權人、受遺贈人為公示催告。
甲○○之債權人及受遺贈人，應自本公示催告最後登載新聞紙之
日起壹年內，報明債權及為願受遺贈與否之聲明，如不於上述期
間內為報明或聲明者，僅得就賸餘遺產行使其權利。
聲請程序費用由被繼承人甲○○之遺產負擔。
    理  由
一、按先順序繼承人均拋棄其繼承權時，由次順序之繼承人繼承
    。其次順序繼承人有無不明或第四順序之繼承人均拋棄其繼
    承權者，準用關於無人承認繼承之規定；繼承開始時，繼承
    人之有無不明者，由親屬會議一個月內選定遺產管理人，並
    將繼承開始及選定遺產管理人之事由，向法院報明；無親屬
    會議或親屬會議未於前條所定期限內選定遺產管理人，利害
    關係人或檢察官，得聲請法院選任遺產管理人，並由法院依
    前項規定為公示催告，民法第1176條第 6項、第1177條、第
    1178條第2項分別定有明文。
二、本件聲請意旨略以：聲請人為被繼承人甲○○之債權人，甲
    ○○於民國97年2月23日死亡，其全體繼承人均拋棄繼承且
    經鈞院准予備查在案，致聲請人無法行使債權，聲請人爰依
    民法第1178條規定聲請選任遺產管理人等語。
三、經查：聲請人主張之事實，業據其提出相對人除戶戶籍謄本
    ，出繼承系統表、繼承人戶籍謄本、本院97年6月10日花院
    明家愛97繼144字第010949號函影本、借據、約定書、放款
    帳戶還款交易明細等件為證。並經本院職權調閱97年繼字第
    144號拋棄繼承事件卷宗核對，被繼承人甲○○於97年2月23
    日去世，其並無配偶及子女，父親施連文、祖父施其盛於甲
    ○○死亡前均已歿，而其他順位繼承人即母戊○○、兄弟姊
    妹施明輝、丙○○、丁○○、乙○○、祖母楊瑞玉均拋棄繼
    承，由本院准予備查在案無訛，堪信為真實。又前述繼承人
    並未於繼承開始時一個月內召開親屬會議選定遺產管理人，
    之事實，業據拋棄繼承人丁○○、乙○○、丙○○、施明輝
    、戊○○具狀陳明在卷，雖上述拋棄繼承人亦敘明對甲○○
    之財產及債務情形均不瞭解，而陳明均不願擔任甲○○之遺
    產管理人等語，然本院依渠等所陳報之個人學經歷資料，審
    酌相對人甲○○之妹乙○○為大學畢業，為智慮周詳之成年
    人，其能力應足堪認遺產管理人之責，且其與甲○○原設籍
    之地址相同，對甲○○之財產狀況，應較其他人為瞭解，選
    任其為遺產管理人堪屬適當，爰選任乙○○為甲○○之遺產
    管理人，並依法對甲○○之債權人、受遺贈人為公示催告如
    主文所示。（本件甲○○之繼承人均已拋棄繼承，故無催告
    其繼承人聲明繼承之必要，附此敘明）。
四、依非訟事件法第21條裁定如主文。
中    華    民    國    98    年    1     月    19    日
                      臺灣花蓮地方法民事庭
                        法      官  陳雅敏
以上正本係照原本作成。
如對本裁定抗告，須於裁定送達後10日之不變期間內，向本院提
出抗告狀(須附繕本)，並繳納抗告費新臺幣1,000元。
中    華    民    國    98    年    1     月    20    日
                        法院書記官  蕭惟


司法院資訊處製作；財團法人民間司法改革基金會備份。
